---
title: "Analyse en composantes principales"
output: 
  html_notebook: 
    theme: spacelab
---

# Préparation de l'analyse

## Packages

```{r}
library(tidyverse)  # Manipulation des données
library(readxl)     # Lecture des fichiers Excel
library(ggpubr)     # Représentations graphiques
library(rstatix)    # Tests statistiques en langage Dplyr 
library(FactoMineR) # Analyses en composantes principales
library(factoextra) # Visualisation graphique de l'ACP
library(gtsummary)  # Résumé descriptif des données
library(corrplot)
```


## Importation des données

```{r}
data <- read_excel("data/data_ubs.xlsx", sheet = "data")

dataDrop <- data %>%
  select(-INTU1, 
         -LDS1,
         -NSUB6.1,
         -NSUB6.2,
         -NSUB6.3,
         -NSUB6.4,
         -NSUB6.5,
         -NSUB6.6,
         -NSUB6.7,
         -NSUB6.8,
         -NSUB6.9,
         -NSUB6.10,
         -NSUB6.11,
         -NSUB6.12,
         -NSUB6.13)

dataNum <- dataDrop %>% select(where(is.numeric))
head(data)
```


## Résumé descriptif des données

<details>
<summary>Cliquer pour afficher</summary>
```{r, echo=FALSE, eval=TRUE}
data %>%
  select(-ID) %>%
  tbl_summary()
```
</details> 


# Analyse en composantes principales

```{r}
res.pca <- PCA(dataNum, scale.unit = T, graph = F)
print(res.pca)
```

## Valeurs propres & Variances

```{r}
eig.val <- get_eigenvalue(res.pca)
head(eig.val, 30)
```

La proportion de variance expliquée par chaque valeur propre est donnée dans la deuxième colonne.

Une valeur propre > 1 indique que la composante principale (PC) concernée représente plus de variance par rapport à une seule variable d’origine, lorsque les données sont standardisées.

```{r}
fviz_eig(res.pca, addlabels = TRUE)
```


## Cercle des corrélations

```{r}
fviz_pca_var(res.pca, col.var = "black", repel = T, alpha.var = 1)
```

## Qualité de représentation

```{r}
fviz_cos2(res.pca, choice = "var", axes = 1:2)
```



Un cos2 élevé indique une bonne représentation de la variable sur les axes principaux en considération. 

Un faible cos2 indique que la variable n’est pas parfaitement représentée par les axes principaux. 



## Contributions des variables aux axes

```{r}
fviz_contrib(res.pca, choice = "var", axes = 1, top = 40)
fviz_contrib(res.pca, choice = "var", axes = 2, top = 40)
```

La ligne en pointillé rouge, sur le graphique ci-dessus, indique la contribution moyenne attendue.




## Individus

```{r}
var <- get_pca_var(res.pca)
res.pca$ind.sup

p <- fviz_pca_ind(res.pca, col.ind.sup = "blue", repel = TRUE)
p
```




# Clustering

Perte des individus n'ayant pas répondu à toutes les variables

```{r}
res.km <- kmeans(scale(dataNum %>% drop_na), 3, nstart = 25)

fviz_cluster(res.km, data = scale(dataNum %>% drop_na),
             palette = c("#2E9FDF", "#00AFBB", "#E7B800"), 
             geom = "point",
             ellipse.type = "convex", 
             ggtheme = theme_bw()
             )
```






