---
title: "Analyse Factorielle Exploratoire"
output: 
  html_notebook: 
    toc: yes
    theme: spacelab
---



```{r}
library(tidyverse)  # Manipulation des données
library(readxl)     # Lecture des fichiers Excel
library(ggpubr)     # Représentations graphiques
library(rstatix)    # Tests statistiques en langage Dplyr
library(corrplot)   # Corrélogrammes
library(plotly)     # Graphes intéractifs
library(psych)
library(EFAtools)
library(shiny)
```


# Avec toutes les variables quantitatives {.tabset}

## Données

```{r echo=FALSE}
data <- read_excel("data/data_ubs.xlsx", sheet = "data_afm")
data$ID <- as.factor(data$ID)
data$Pays <- as.factor(data$Pays)
data$Poste <- as.factor(data$Poste)
data$Region <- as.factor(data$Region)
data$Experience <- as.factor(data$Experience)
data$Age <- as.factor(data$Age)
data$Sexe <- as.factor(data$Sexe)
data$Experience <- as.factor(data$Experience)
data$Type <- as.factor(data$Type)

data <- data %>%
  select(-C2, -C3, -C4.1,	-C4.2, -C4.3, -C4.4, -C4.5, -C4.6, -C4.7, -C4.8, -C4.9, 
         -Type, -Pays, -Sexe, 
         -Region,
         -Poste,
         -Experience,
         -Age,
         -INTU1)

data <- column_to_rownames(data, "ID")

dataComp <- data %>%
  drop_na()

dataComp
```

## Pré-requis

### Bartlett

```{r}
bartlett.test(dataComp %>% select(where(is.numeric)))
```

### KMO

```{r}
KMO(dataComp %>% select(where(is.numeric)))
```

## Nombre de facteurs

```{r}
fa.parallel(dataComp, fa="fa", fm="pa")
```

## Modélisation {.tabset}

### 2 Facteurs {.tabset}

#### Modèle

```{r}
fit2 <- fa(dataComp, nfactors = 2, rotate = "oblimin", fm = "pa", use = "pairwise")

print(fit2)

```


#### Loadings

```{r}
print(fit2$loadings, sort = T, cutoff = 0.4)
```

#### Diagramme

```{r}
fa.diagram(fit2, digits = 2)
```

### 3 Facteurs {.tabset}

#### Modèle

```{r}
fit3 <- fa(dataComp, nfactors = 3, rotate = "oblimin", fm = "pa", use = "pairwise")

print(fit3)

```


#### Loadings

```{r}
print(fit3$loadings, sort = T, cutoff = 0.4)
```

#### Diagramme

```{r}
fa.diagram(fit3, digits = 2)
```

### 4 Facteurs {.tabset}

#### Modèle

```{r}
fit4 <- fa(dataComp, nfactors = 4, rotate = "oblimin", fm = "pa", use = "pairwise")

print(fit4)

```


#### Loadings

```{r}
print(fit4$loadings, sort = T, cutoff = 0.4)
```

#### Diagramme

```{r}
fa.diagram(fit4, digits = 2)
```


### 5 Facteurs {.tabset}

#### Modèle

```{r}
fit5 <- fa(dataComp, nfactors = 5, rotate = "oblimin", fm = "pa", use = "pairwise")

print(fit5)

```


#### Loadings

```{r}
print(fit5$loadings, sort = T, cutoff = 0.4)
```

#### Diagramme

```{r}
fa.diagram(fit5, digits = 2)
```


### 6 Facteurs {.tabset}

#### Modèle

```{r}
fit6 <- fa(dataComp, nfactors = 6, rotate = "oblimin", fm = "pa", use = "pairwise")

print(fit6)

```


#### Loadings

```{r}
print(fit6$loadings, sort = T, cutoff = 0.4)
```

#### Diagramme

```{r}
fa.diagram(fit6, digits = 2)
```


### 7 Facteurs {.tabset}

#### Modèle

```{r}
fit7 <- fa(dataComp, nfactors = 7, rotate = "oblimin", fm = "pa", use = "pairwise")

print(fit7)

```


#### Loadings

```{r}
print(fit7$loadings, sort = T, cutoff = 0.4)
```

#### Diagramme

```{r}
fa.diagram(fit7, digits = 2)
```





## Fiabilité

```{r}
alpha(dataComp)
```



---


# Avec le retrait : AFE, NSUB, LDS {.tabset}

## Données

```{r echo=FALSE}
data <- read_excel("data/data_ubs.xlsx", sheet = "data_afm")
data$ID <- as.factor(data$ID)
data$Pays <- as.factor(data$Pays)
data$Poste <- as.factor(data$Poste)
data$Region <- as.factor(data$Region)
data$Experience <- as.factor(data$Experience)
data$Age <- as.factor(data$Age)
data$Sexe <- as.factor(data$Sexe)
data$Experience <- as.factor(data$Experience)
data$Type <- as.factor(data$Type)

data <- data %>%
  select(-C2, -C3, -C4.1,	-C4.2, -C4.3, -C4.4, -C4.5, -C4.6, -C4.7, -C4.8, -C4.9, 
         -Type, -Pays, -Sexe, 
         -AFE1, -AFE2, -AFE4, -AFE5,
         -NSUB1, -NSUB2, -NSUB3, -NSUB4, -NSUB5,
         -LDS1, -LDS2, -LDS3, -LDS4, -LDS5, -LDS6, 
         -Region,
         -Poste,
         -Experience,
         -Age, 
         -INTU1)

data <- column_to_rownames(data, "ID")

dataComp <- data %>%
  drop_na()

dataComp
```

## Pré-requis

### Bartlett

```{r}
bartlett.test(dataComp %>% select(where(is.numeric)))
```

### KMO

```{r}
KMO(dataComp %>% select(where(is.numeric)))
```

## Nombre de facteurs

```{r}
fa.parallel(dataComp, fa="fa", fm="pa")
```

## Modélisation {.tabset}

### 2 Facteurs {.tabset}

#### Modèle

```{r}
fit2 <- fa(dataComp, nfactors = 2, rotate = "oblimin", fm = "pa", use = "pairwise")

print(fit2)

```


#### Loadings

```{r}
print(fit2$loadings, sort = T, cutoff = 0.4)
```

#### Diagramme

```{r}
fa.diagram(fit2, digits = 2)
```

### 3 Facteurs {.tabset}

#### Modèle

```{r}
fit3 <- fa(dataComp, nfactors = 3, rotate = "oblimin", fm = "pa", use = "pairwise")

print(fit3)

```


#### Loadings

```{r}
print(fit3$loadings, sort = T, cutoff = 0.4)
```

#### Diagramme

```{r}
fa.diagram(fit3, digits = 2)
```

### 4 Facteurs {.tabset}

#### Modèle

```{r}
fit4 <- fa(dataComp, nfactors = 4, rotate = "oblimin", fm = "pa", use = "pairwise")

print(fit4)

```


#### Loadings

```{r}
print(fit4$loadings, sort = T, cutoff = 0.4)
```

#### Diagramme

```{r}
fa.diagram(fit4, digits = 2)
```


### 5 Facteurs {.tabset}

#### Modèle

```{r}
fit5 <- fa(dataComp, nfactors = 5, rotate = "oblimin", fm = "pa", use = "pairwise")

print(fit5)

```


#### Loadings

```{r}
print(fit5$loadings, sort = T, cutoff = 0.4)
```

#### Diagramme

```{r}
fa.diagram(fit5, digits = 2)
```


### 6 Facteurs {.tabset}

#### Modèle

```{r}
fit6 <- fa(dataComp, nfactors = 6, rotate = "oblimin", fm = "pa", use = "pairwise")

print(fit6)

```


#### Loadings

```{r}
print(fit6$loadings, sort = T, cutoff = 0.4)
```

#### Diagramme

```{r}
fa.diagram(fit6, digits = 2)
```


### 7 Facteurs {.tabset}

#### Modèle

```{r}
fit7 <- fa(dataComp, nfactors = 7, rotate = "oblimin", fm = "pa", use = "pairwise")

print(fit7)

```


#### Loadings

```{r}
print(fit7$loadings, sort = T, cutoff = 0.4)
```

#### Diagramme

```{r}
fa.diagram(fit7, digits = 2)
```





## Fiabilité

```{r}
alpha(dataComp)
```

