---
title: "Analyse Factorielle Multiple"
output: 
  html_notebook: 
    toc: yes
---

L'analyse factorielle multiple (AFM) est une technique de traitement et de visualisation des données multidimensionnelles qui a pour objectif de réduire la dimensionnalité d'un ensemble de données tout en conservant le maximum d'informations. Elle est similaire à l'analyse en composantes principales (ACP), mais elle est plus flexible et permet de prendre en compte des hypothèses sur les relations entre les variables.

Comme pour l'ACP, l'AFM consiste à trouver de nouvelles variables, appelées "facteurs", qui sont des combinaisons linéaires des variables originales. Ces facteurs sont choisis de sorte qu'ils expliquent le maximum de variance possible dans les données. Toutefois, contrairement à l'ACP, l'AFM permet de spécifier des hypothèses sur les relations entre les variables, par exemple en imposant que certains facteurs soient corrélés entre eux.

L'AFM est souvent utilisée lorsque l'on veut comprendre les relations de causalité entre les variables et lorsqu'on veut créer des indices composites à partir de plusieurs variables. Elle est également utilisée en prétraitement de données avant de les utiliser dans un modèle de prédiction ou de classification.

```{r}
library(tidyverse)  # Manipulation des données
library(readxl)     # Lecture des fichiers Excel
library(ggpubr)     # Représentations graphiques
library(rstatix)    # Tests statistiques en langage Dplyr
library(FactoMineR) # Analyses en composantes principales
library(factoextra) # Visualisation graphique de l'ACP
library(gtsummary)  # Résumé descriptif des données
library(corrplot)   # Corrélogrammes
library(plotly)     # Graphes intéractifs
library(EFAtools)
```


# Avec les données complètes 

```{r}
data <- read_excel("data/data_ubs.xlsx", sheet = "data_afm")
data$ID <- as.factor(data$ID)
data$Pays <- as.factor(data$Pays)
data$Poste <- as.factor(data$Poste)
data$Region <- as.factor(data$Region)
data$Experience <- as.factor(data$Experience)
data$Age <- as.factor(data$Age)
data$Sexe <- as.factor(data$Sexe)
data$Experience <- as.factor(data$Experience)
data$Type <- as.factor(data$Type)

data <- data %>%
  select(-C2, -C3, -C4.1,	-C4.2, -C4.3, -C4.4, -C4.5, -C4.6, -C4.7, -C4.8, -C4.9, -Type, -Pays, -Sexe)

data <- column_to_rownames(data, "ID")

dataComp <- data %>%
  drop_na()

dataComp
```


## Corrélations

```{r}
dataComp %>%
  select(where(is.numeric)) %>%
  cor_mat() %>%
  cor_plot(method = "square", type = "lower", insignificant = "blank")
```


Le manque de corrélations entre les variables peut déjà nous indiquer que l'ensemble des données ne pourra pas expliquer une grande partie de la variance. De plus, les dimensions de l'analyses ne pourront pas représenter les variables dans leur entièreté.


# MFA


```{r}
res.mfa <- MFA(dataComp, 
               group = c(1, 1, 1, 1, 4, 6, 8, 4, 1, 6, 9, 5),
               type = c("n", "n", "n", "n", "s", "s", "s", "s", "s", "s", "s", "s"),
               name.group = c("Poste", "Region", "Experience", "Age", "AFE", "AFP", "CF", "IEIP", "INTU", "LDS", "MOT", "NSUB"),
               graph = F
               )

print(res.mfa)
```

```{r}
bartlett.test(dataComp %>% select(where(is.numeric)))
```

Le test de Bartlett étant significatif, nous pouvons assumer que les corrélations ne sont pas toutes nulles.


```{r}
KMO(dataComp %>% select(where(is.numeric)))
```



## Valeurs propres

La valeur propre est une mesure de l'importance d'un facteur. Elle correspond au rapport entre la variance expliquée par le facteur et la variance totale des données. Plus la valeur propre d'un facteur est élevée, plus le facteur explique de variance dans les données et donc plus il est important.

Les valeurs propres sont généralement présentées sous forme de pourcentage, de manière à ce qu'elles puissent être comparées entre elles. *Par exemple, si le premier facteur explique 40% de la variance totale des données et que le second facteur explique 20% de la variance, on peut dire que le premier facteur est deux fois plus important que le second.*

```{r}
eig.val <- get_eigenvalue(res.mfa)
head(eig.val, 20)
fviz_screeplot(res.mfa)
```

Le jeu de données **n'explique que très peu de variance**. Il faudrait pas moins de 18 dimensions pour expliquer 70% de la variance. Les analyses qui suivront ne pourront d'être interprétées comme expliquant **seulement 18% de la variance**.

## Contribution aux dimensions

```{r}
group <- get_mfa_var(res.mfa, "group")

fviz_mfa_var(res.mfa, "group")
```

Le graphique ci-dessus illustre la corrélation entre les groupes et les dimensions.

Nous pouvons remarquer que la dimension 2 représentée par l'axe des ordonnées est constitué des variables catégorielles tandis que la dimension 1 en abscisse est formée principalement pour les variables suivantes :

- Motivation
- Conditions facilitantes
- Attente face à la performance
- Intention d'adoption
- Image espérée et identité


```{r}
# Contribution à la première dimension
fviz_contrib(res.mfa, "group", axes = 1)

# Contribution à la deuxième dimension
fviz_contrib(res.mfa, "group", axes = 2)
```


### Variables quantitatives

```{r}
quanti.var <- get_mfa_var(res.mfa, "quanti.var")

fviz_mfa_var(res.mfa, "quanti.var", repel = T)

fviz_mfa_var(res.mfa, "quanti.var", repel = T, geom = c("point", "text"), legend = "bottom")
```

```{r}
fviz_contrib (res.mfa, choice = "quanti.var", axes = 1, top = 20)

fviz_contrib (res.mfa, choice = "quanti.var", axes = 2, top = 20)
```


## Individus

### Contribution

```{r}
ind <- get_mfa_ind(res.mfa)

fviz_mfa_ind(res.mfa, col.ind = "cos2", 
             gradient.cols = c("#00AFBB", "#E7B800", "#FC4E07"),
             repel = T)
```

### Poste

Les ellipses de confiance sont utilisées dans l'analyse en composantes principales (ACP) pour représenter graphiquement l'incertitude associée aux scores des individus sur chaque composante principale. Les ellipses de confiance sont des ellipses qui entourent chaque point de score sur chaque composante principale. Plus l'ellipse est grande, plus l'incertitude est importante pour le score de l'individu sur la composante principale en question.

```{r}
fviz_mfa_ind(res.mfa, 
             habillage = "Poste", # color by groups
             addEllipses = TRUE, ellipse.type = "confidence", 
             repel = TRUE 
             ) 
```


### Région

```{r}
fviz_mfa_ind(res.mfa, 
             habillage = "Region", # color by groups
             addEllipses = TRUE, ellipse.type = "confidence", 
             repel = TRUE 
             ) 
```

### Expérience

```{r}
fviz_mfa_ind(res.mfa, 
             habillage = "Experience", # color by groups
             addEllipses = TRUE, ellipse.type = "confidence", 
             repel = TRUE 
             ) 
```

### Age

```{r}
fviz_mfa_ind(res.mfa, 
             habillage = "Age", # color by groups
             addEllipses = TRUE, ellipse.type = "confidence", 
             repel = TRUE 
             ) 
```









