---
title: "Analyse Factorielle Multiple (réduite)"
output: 
  html_notebook: 
    toc: yes
---

Cette analyse ne garde que les groupes de variables présentant des corrélations entre-elles. Les variables retirées sont :

- Attente face à l'effort
- Normes subjectives
- Leadership
- Region

```{r}
library(tidyverse)  # Manipulation des données
library(readxl)     # Lecture des fichiers Excel
library(ggpubr)     # Représentations graphiques
library(rstatix)    # Tests statistiques en langage Dplyr
library(FactoMineR) # Analyses en composantes principales
library(factoextra) # Visualisation graphique de l'ACP
library(gtsummary)  # Résumé descriptif des données
library(corrplot)   # Corrélogrammes
library(plotly)     # Graphes intéractifs
library(EFAtools)
```


# Avec les données réduites 

```{r}
data <- read_excel("data/data_ubs.xlsx", sheet = "data_afm")
data$ID <- as.factor(data$ID)
data$Pays <- as.factor(data$Pays)
data$Poste <- as.factor(data$Poste)
data$Region <- as.factor(data$Region)
data$Experience <- as.factor(data$Experience)
data$Age <- as.factor(data$Age)
data$Sexe <- as.factor(data$Sexe)
data$Experience <- as.factor(data$Experience)
data$Type <- as.factor(data$Type)

data <- data %>%
  select(-C2, -C3, -C4.1,	-C4.2, -C4.3, -C4.4, -C4.5, -C4.6, -C4.7, -C4.8, -C4.9, 
         -Type, -Pays, -Sexe, 
         -AFE1, -AFE2, -AFE4, -AFE5,
         -NSUB1, -NSUB2, -NSUB3, -NSUB4, -NSUB5,
         -LDS1, -LDS2, -LDS3, -LDS4, -LDS5, -LDS6, 
         -Region)

data <- column_to_rownames(data, "ID")

dataComp <- data %>%
  drop_na()

dataComp
```


## Corrélations

```{r}
dataComp %>%
  select(where(is.numeric)) %>%
  cor_mat() %>%
  cor_plot(method = "square", type = "lower", insignificant = "blank")
```





# MFA


```{r}
res.mfa <- MFA(dataComp, 
               group = c(1, 1, 1, 6, 8, 4, 1, 9),
               type = c("n", "n", "n", "s", "s", "s", "s", "s"),
               name.group = c("Poste", "Experience", "Age", "AFP", "CF", "IEIP", "INTU", "MOT"),
               graph = F
               )

print(res.mfa)
```


```{r}
bartlett.test(dataComp %>% select(where(is.numeric)))
```

Le test de Bartlett étant significatif, nous pouvons assumer que les corrélations ne sont pas toutes nulles.


```{r}
KMO(dataComp %>% select(where(is.numeric)))
```

## Valeurs propres

La valeur propre est une mesure de l'importance d'un facteur. Elle correspond au rapport entre la variance expliquée par le facteur et la variance totale des données. Plus la valeur propre d'un facteur est élevée, plus le facteur explique de variance dans les données et donc plus il est important.

Les valeurs propres sont généralement présentées sous forme de pourcentage, de manière à ce qu'elles puissent être comparées entre elles. *Par exemple, si le premier facteur explique 40% de la variance totale des données et que le second facteur explique 20% de la variance, on peut dire que le premier facteur est deux fois plus important que le second.*

```{r}
eig.val <- get_eigenvalue(res.mfa)
head(eig.val, 20)
fviz_screeplot(res.mfa)
```

Il faudrait au moins 12 dimensions pour expliquer plus de 70% de la variance. Les analyses qui suivront ne pourront d'être interprétées comme expliquant **25.37% de la variance**.

## Contribution aux dimensions

```{r}
group <- get_mfa_var(res.mfa, "group")

fviz_mfa_var(res.mfa, "group")
```

Le graphique ci-dessus illustre la corrélation entre les groupes et les dimensions.

Nous pouvons remarquer que la dimension 2 représentée par l'axe des ordonnées est constitué des variables catégorielles tandis que la dimension 1 en abscisse est formée principalement pour les variables suivantes :

- Motivation
- Conditions facilitantes
- Attente face à la performance
- Intention d'adoption
- Image espérée et identité


```{r}
# Contribution à la première dimension
fviz_contrib(res.mfa, "group", axes = 1)

# Contribution à la deuxième dimension
fviz_contrib(res.mfa, "group", axes = 2)
```


### Variables quantitatives

```{r}
quanti.var <- get_mfa_var(res.mfa, "quanti.var")

fviz_mfa_var(res.mfa, "quanti.var", repel = T)

fviz_mfa_var(res.mfa, "quanti.var", repel = T, geom = c("point", "text"), legend = "bottom")
```

```{r}
fviz_contrib (res.mfa, choice = "quanti.var", axes = 1, top = 20)

fviz_contrib (res.mfa, choice = "quanti.var", axes = 2, top = 20)
```


## Individus

### Contribution

```{r}
ind <- get_mfa_ind(res.mfa)

fviz_mfa_ind(res.mfa, col.ind = "cos2", 
             gradient.cols = c("#00AFBB", "#E7B800", "#FC4E07"),
             repel = T)
```

### Poste

```{r}
fviz_mfa_ind(res.mfa, 
             habillage = "Poste", # color by groups
             addEllipses = TRUE, ellipse.type = "confidence", 
             repel = TRUE 
             ) 
```


### Expérience

```{r}
fviz_mfa_ind(res.mfa, 
             habillage = "Experience", # color by groups
             addEllipses = TRUE, ellipse.type = "confidence", 
             repel = TRUE 
             ) 
```

### Age

```{r}
fviz_mfa_ind(res.mfa, 
             habillage = "Age", # color by groups
             addEllipses = TRUE, ellipse.type = "confidence", 
             repel = TRUE 
             ) 
```









